臺灣高等法院刑事判決　　　　　　　　93年度上訴字第2849號
上　訴　人　臺灣板橋地方法院檢察署檢察官
上　訴　人
即　被　告　乙○○
上　訴　人
即　被　告　丁○○
被　　　告　戊○○
被　　　告　丙○○
上四人共同
選任辯護人　徐偉律師
上列上訴人因被告偽造文書等案件，不服臺灣板橋地方法院92年
度訴字第2575號中華民國93年8 月17日第一審判決（起訴案號：
臺灣板橋地方法院檢察署91年度偵字第19691 號），提起上訴，
本院判決如下：
    主  文
上訴駁回。
    事  實
一、乙○○原任職設於臺北縣蘆洲市○○路○段一巷一二號三樓
    精國醫療器材有限公司（下稱精國公司）之廠長，而於民國
    九十一年二月六日離職，其妻丁○○原係前開公司會計，亦
    於九十一年二月二十五日離職（原審誤丁○○係於九十年二
    月底離職）。又乙○○係該公司負責人翁崇仁之姪子，乙○○夫妻二人於精國公司任職多年，翁崇仁遂於九十年一月間
    ，以精國公司名義購入車牌號碼八Ｂ─五六六二號自用休旅
    車一部（嗣於九十年十二月四日因車牌遺失而更改車牌號碼
    為五Ｃ─八一五０號）贈與乙○○夫妻，嗣翁崇仁查悉乙○○夫妻有意離職，並欲籌設與精國公司所從事醫療器材生產
    相近產業，而雙方交惡，乙○○竟未經精國公司同意，於不
    詳時地，利用不知情之刻印店盜刻精國公司之印章一枚，旋
    與丁○○基於行使偽造私文書及使公務員登載不實之犯意聯
    絡，明知翁崇仁不可能同意將登記名義為精國公司之上述車
    輛過戶登記予乙○○夫妻中之一人，竟由乙○○出面，委由
    不知情之經銷車輛公司業務員黃水柳，於九十一年三月二十
    一日接續於汽車過戶登記書及汽車各項異動登記書各一份上
    ，捺印精國公司印文各一枚，用以表彰精國公司申請該車過
    戶異動之意思，於偽造上述私文書後，持向臺北市監理處將
    該車過戶於丁○○名下，使前揭監理處該管公務員將不實事
    項登載於職掌之公文書上，足生損害於監理機關管理車輛之
    正確性及精國公司。
二、案經精國公司訴請臺灣板橋地方法院檢察署檢察官偵查起訴
    。
    理  由
壹、證據能力及程序方面：
一、按被告以外之人於審判外之言詞及書面陳述，除法律有規定
    者外，不得作為證據。刑事訴訟法第一百五十九條第一項定
    有明文。查，告訴人所提出之梅澤外二於九十一年六月十四
    日致被告戊○○內載「本函係通知U-MED 國際公司與眾貿公
    司任何生意關係目前已經終止。U-MED 國際公司歸因於你，
    或眾貿公司造成之損害，一經發現，我方即會主張全部要求
    ‧‧‧」之書函（偵查卷第九九頁、第一００頁）、被告戊○○於原審準備程序中所提出「MESURE TECHNOLOGY CO.LTD
    . 價格表」乙紙（原審卷(一)第八七頁），均屬被告以外之人
    於審判外之陳述，依上揭規定，自不得為證據。
二、按法院預料證人不能於審判期日到場者，得於審判期日前訊
    問之，此於刑事訴訟法第二百七十六條定有明文。查本件經
    本院定於九十四年六月十四日為審判期日後，證人PRESTIGE
    MEDICAL INC.公司副總經理DENNIS SHICK因欲洽公，而於九
    十四年五月二日抵達本國，預計於九十四年五月五日離境，
    是該證人顯不能於本院審判期日到庭，本院因之本於上開規
    定於審判期日前之九十四年五月四日下午四時準備程序中訊
    問證人DENNIS SHICK，並由檢察官及辯護人行交互詰問，是
    證人DENNIS SHICK於本院準備程中之證言自得為證據，合此
    敘明。
貳、實體方面
甲、被告乙○○、丁○○被訴行使偽造私文書、使公務員登載不
    實罪及侵占部分：
一、被告乙○○及丁○○固坦承上開車輛以告訴人精國公司購入
    後，由其夫妻使用，並委由黃水柳辦理前述過戶登記予丁○○情事，然否認有行使偽造私文書及使公務員登載不實，並
    以之作為侵占方法等犯行，均辯稱：告訴人公司負責人翁崇
    仁為被告乙○○之叔父，因翁崇仁感佩被告乙○○夫妻於告
    訴人公司工作多年，且該公司未核發其二人八十九年度之年
    終獎金，故翁崇仁主動表示欲購買系爭車輛贈與被告乙○○
    及丁○○，惟基於為告訴人公司節稅著想，仍先以告訴人公
    司為登記名義人，被告乙○○夫妻念於與翁崇仁有至親之誼
    ，不以為意，嗣因其夫妻二人陸續離職，而車輛猶在其等使
    用中，未免使用系爭車輛所生任何事故影響告訴人公司名譽
    ，故由翁崇仁口頭授權被告乙○○刻製精國公司印章一枚，
    雙方約定由其夫妻負擔形式買賣契約應繳納百分之五營業稅
    稅金，即新台幣二萬五千元，翁崇仁且簽發發票一紙予被告
    乙○○夫妻，而由被告乙○○委由黃水柳辦理過戶登記，無
    任何不法，而關於過戶事宜，被告丁○○均不知情云云。
二、查系爭車輛於九十一年三月二十一日由被告乙○○委由黃水
    柳以被告乙○○所刻製之告訴人精國公司印章，於汽車過戶
    登記書及汽車各項異動登記書上，捺印精國公司印文各一枚
    後，持向臺北市監理處辦理過戶之事實，已據被告乙○○、
    丁○○供認無訛，並經證人黃水柳結證綦詳（原審九十三年
    七月二十九日審理程序筆錄第六二頁），且有汽車過戶登記
    書、汽車各項異動登記書附卷堪佐（附於九十一年度偵字第
    一九六九一號偵查卷第七一頁），是此部分事實自堪認定。
三、次查，被告乙○○旋同年十二月間以自行創業為由，向告訴
    人口頭請辭，並於九十一年二月六日離職，被告丁○○係於
    九十一年二月二十離職，又告訴人公司負責人翁崇仁且已查
    知被告乙○○夫妻係為從事與告訴人具競業關係之事業，而
    被告乙○○、丁○○於離職後，在九十一年三月二十五日向
    主管機關申請設立綻瑪醫療器材有限公司（下稱綻瑪公司）
    前，已委請振昌工業社開模，該工業社並於九十一年三月二
    十一日將模具交付予被告乙○○，翁崇仁與乙○○陷於交惡
    狀態，雙方且為被告乙○○夫妻是否應自行創業、開模屢有
    爭執等事實，為被告乙○○、丁○○所不否認，兩造復於爭
    執現場互為錄音，並均提出錄音帶為證（附於原審卷(一)證件
    存置袋內）；另翁崇仁既指陳渠購買系爭車輛僅供被告乙○○夫妻使用，而非贈與所有權等語，顯見翁崇仁對於所有權
    之歸屬，殊有爭議。準此，翁崇仁自無允予已離職之被告乙○○刻製精國公司印章，及將系爭車輛過戶予被告丁○○之
    理。況翁崇仁若同意將系爭車輛名義移轉登記予被告丁○○
    ，何需要求被告乙○○另行刻製精國公司印章？尤以，翁崇
    仁與被告乙○○爭執中，被告乙○○曾於出言表示，系爭車
    輛「偷過戶係其不對」等語，經原審於九十三年五月十四日
    當庭勘驗告訴人所提出錄音帶屬實（參見原審該日勘驗筆錄
    第二頁，原審卷(二)第五四頁），而被告乙○○、丁○○所云
    翁崇仁曾口頭同意乙節，卻迄未舉出事證以供查明。凡此，
    俱證被告二人所辯係經翁崇仁同意者云云，礙難採信。
四、被告乙○○雖提出統一發票乙紙，據以辯稱，翁崇仁係藉名
    義上以五十萬元之代價出售系爭車輛予被告丁○○，而由其
    夫妻且繳付應課之營業稅二萬五千元稅金，故可證翁崇仁確
    有同意被告乙○○夫妻將系爭車輛過戶云云。然查，依加值
    型及非加值型營業稅法第一條規定，在中華民國境內銷售貨
    物或勞務及進口貨物，均應依本法規定課徵加值型及非加值
    型營業稅。同法第三條第一項規定，將貨物之所有權移轉與
    他人，以取得代價者，為銷售貨物。又同法第三十二條第一
    項規定，營業人銷售貨物或勞務，應依本法營業人開立銷售
    憑證時限表規定之時限，開立統一發票交付買受人，此有財
    政部賦稅署九十四年一月二十五日台稅二發字第０九四０四
    五０三六八０號函在卷可憑（本院卷第九八頁）。顯見稅賦
    係採核實課稅原則，祗要符合課稅法定要件，即應依法核課
    稅賦，無分該法律行為之合法、非法，抑或契約有效與否，
    交易雙方之主觀意思，更在所不論；至於嗣後查悉交易不實
    ，影響其交易變動之事實，亦僅發生應否依法退稅問題，承
    此而論，徒有統一發票或繳納稅賦之事實，要難逕予推認交
    易雙方之主觀意思。證人即承辦精國公司稅務申報之會計師
    謝秋櫻於原審審理時亦陳明：「我們是根據營業稅法第三條
    第一項開立，因為車輛所有權移轉他人，取得代價為銷售貨
    物，另亦引述第三條第三項第一款，有左列情形之一視為銷
    售貨物，營業人以其產製、進口、購買供銷售之貨物，轉供
    營業人自用，或以其產製、進口、購買之貨物、無償移轉他
    人所有者，皆視為銷售，精國公司屬於開立統一發票之營業
    人，我們即根據此條告知營業人必須開立統一發票。所有權
    之移轉是否合法或是非法是屬於司法機關之認定，稅務機關
    就此部分不做認定。因此精國公司面對目前問題，我們也曾
    經向他做過解釋，本案如果告訴人勝訴而取得車輛，車子拿
    回來，我們也會依照營業稅法辦理專案退稅。」「發票日九
    十年三月一日是代表開立發票日期，與實際交易日期無關」
    等語在卷（原審卷(二)第一六九頁）。是以，上開統一發票，
    不足作為翁崇仁同意辦理名義所有權人移轉過戶登記之有利
    被告乙○○、丁○○之有利證明。況該統一發票尚係事後補
    開，並倒填簽發日期為九十一年三月一日乙節，復為被告乙○○、丁○○所是認，職此，尤難證明前此翁崇仁即已有前
    述同意之表示。
五、此外，系爭車輛係過戶於被告丁○○名下，而辦理系爭車輛
    過戶予被告丁○○時，須提供被告丁○○之相關文件，則被
    告丁○○諉稱全然不知其情，亦無足取。本件被告乙○○、
    丁○○行使偽造私文書及使公務員登載不實之犯行，事證明
    確，均堪認定。另被告二人行使偽造之精國公司私文書，及
    使主管機關公務員將不實事項登載於職掌之公文書上，足生
    損害於監理機關管理車輛之正確性及精國公司，亦彰至明。
六、核被告乙○○未經告訴人同意偽造該告訴人精國公司印章，
    嗣與被告丁○○共同在汽車過戶登記書及汽車各項異動登記
    書捺印印文，於偽造上述私文書後持以行使，並使公務員為
    不實登載，均核犯刑法第二百十六條、第二百十條之行使偽
    造私文書罪，及同法第二百十四條之使公務員登載不實罪。
    又其等行使偽造私文書及使公務員登載不實之行為，互有犯
    意聯絡，且為行為分擔，為共同正犯。另被告二人行使偽造
    私文書犯行，係為達使公務員不實登載之目的，故其二人所
    犯前開二罪間應有裁判上一罪之牽連犯關係，應依刑法第五
    十五條規定，從一情節較重之共同行使偽造私文書罪處斷。
    再者，被告乙○○偽造他人印章之行為，與其併同被告丁○○偽造印文於前述私文書上，屬偽造私文書行為之一部，又
    其等偽造私文書之低度行為應為其行使之高度行為所吸收，
    是均不復論。另其被告乙○○利用不知情之刻印行偽造精國
    公司印章及與丁○○利用不知情之黃水柳辦理過戶事宜，以
    達其偽造印章及行使偽造私文書進而使公務員登載不實等目
    的，是均屬間接正犯。
七、至公訴意旨另認被告乙○○、丁○○前揭行為，係為達其等
    侵占系爭車輛之目的，故其等併涉同法第三百三十五條第一
    項之侵占罪乙節等語。訊據被告乙○○、丁○○堅詞否認此
    節。是此部分所應究明者，厥為系爭車輛於九十一年三月二
    十一日過戶予被告丁○○前，所有權人為何？經查：(一)我國
    民法關於動產物權之規定，並不採登記主義，此由同法第七
    百五十八條、第七百六十一條規定對照以觀即明。另同法第
    四百零六條明文規定：「稱贈與者，謂當事人約定，一方以
    自己之財產無償給與他方，他方允受之契約。」，是受贈人
    允受贈與動產後，雖未將該動產登記為受贈人自己名義所有
    ，不因之失其所有人地位。(二)查告訴人公司再三指述系爭車
    輛係公司購入以供被告乙○○夫妻至精國公司上班使用云云
    ，惟證人即被告乙○○祖母翁蔡勤於原審審理時證稱：其子
    翁崇仁於購買系爭車輛前，曾向其表示欲再添購一部車輛，
    其詢原因，翁崇仁表示因被告乙○○在精國公司工作十餘年
    ，欲另購車輛送被告乙○○作紀念，而被告乙○○亦向其表
    示至為高興，因其叔翁崇仁欲贈其車輛等語（參見原審卷(二)
    第一五五至一五七頁），而關於翁崇仁贈車乙事，翁崇仁亦
    曾以電話告知被告乙○○之岳父黃玉洧，該情並經證人黃玉
    洧證述在卷（原審卷(二)第一六六、一六七頁），參以翁崇仁
    於購買系爭車輛時，確曾表明因被告乙○○在精國公司上班
    多年，故欲購車予被告乙○○使用等語，復有證人黃水柳結
    證屬實（原審卷(二)第一六四、一六０頁），勾稽互核，翁崇
    仁於以精國公司名義購車時，所稱該車欲供被告乙○○使用
    乙詞，實則贈與之意。(三)至告訴人於聲請上訴狀（本院卷第
    二０頁）雖指陳證人翁蔡勤於原審供證時，對於告訴人贈與
    車輛之事實，於辯護人主詰問時稱該贈車係告訴人所告訴；
    而於檢察官反詰問時，又說是被告乙○○告訴她的，其證詞
    刻意迴護被告，且前後矛盾，不足採信云云。然觀諸證人翁
    蔡勤於原審經檢察官反詰問時，其問答內容係：「檢問：告
    訴人翁是否有告訴被告翁？答：有，且告訴人翁有帶翁去看
    車，問他要什麼顏色。檢問：看車時你是否在場？答：沒有
    。檢問：你不在場，如何得知此事？答：是聽我孫子被告翁
    說的，因為他很高興，他叔叔要送他一部車」等，可知證人
    翁蔡勤所稱被告乙○○告知之事項，係指翁崇仁帶乙○○看
    車之事，核與其於辯護人主詰問時所證述翁崇仁告訴渠要購
    買車輛予乙○○之事有異，告訴人將之混為一談，而指稱其
    證言前後不一云云，殊無足取。(四)又按事業經常藉形式上投
    資資本門事項，以達節稅，或實施脫法行為等事實，為一般
    所週知，況翁崇仁與被告乙○○為叔姪血親，且系爭車輛係
    由告訴人公司出資，故右開車輛購入時，雖登記於告訴人公
    司名下，然被告乙○○、丁○○辯稱係為告訴人公司節稅乙
    節，難謂虛構。至告訴人於前開聲請上訴狀固亦指陳：公司
    購買車輛供高級主管使用至為平常，且在該主管離職或調換
    職務時收回，絕少有直接贈與價值百萬元汽車予高級主管之
    事云云。惟查被告乙○○、丁○○在精國公司所任職時間，
    分係八十年十二月十二日至九十一年二月六日、八十年十二
    月十二日至九十一年二月二十五日乙節，業據證人翁黃美麗
    於警詢中陳明在卷（詳偵查卷第二九頁），顯見被告二人在
    精國公司工作時間長達十年之久，則告訴人若僅購買車輛供
    其公司高級主管平日使用，何以於被告二人工作達十年後始
    購車供渠二人使用？且迄未提出其他高級主官亦有此優惠之
    依據。是告訴人前開所云自難採信。(五)綜上，被告乙○○、
    丁○○於受告訴人贈與系爭車輛，並持有之後，系爭車輛即
    屬其等所有，其等本於所有權之權源，辦理過戶登記，顯無
    易持有為所有之侵占犯行可言，自難以侵占罪相繩。惟公訴
    人認被告二人此部分事實，與前開經論罪部分具有牽連犯之
    裁判上一罪關係，是爰不另為無罪諭知，附此敘明。
八、原審綜上事證，認被告乙○○、丁○○均犯刑法第二百十六
    條、第二百十條之行使偽造私文書罪，及同法第二百十四條
    之使公務員登載不實罪；被告二人互有犯意聯絡及行為分擔
    ，為共同正犯；所犯前開二罪間應有裁判上一罪之牽連犯關
    係，依刑法第五十五條規定，應從一情節較重之共同行使偽
    造私文書處斷。另被告乙○○偽造他人印章之行為，與其併
    同被告丁○○偽造印文於前述私文書上，屬偽造私文書行為
    之一部，又其等偽造私文書之低度行為應為其行使之高度行
    為所吸收，是均不另論罪。又被告利用不知情之刻印行偽造
    精國公司印章及利用不知情之黃水柳辦理過戶事宜，以達其
    偽造印章及行使偽造私文書進而使公務員登載不實等目的，
    是均屬間接正犯；並審酌被告二人犯罪之動機、目的、手段
    危害監理機關對於車輛管理之正確性及告訴人公司權益、犯
    罪後否認之態度等一切情狀，各量處有期徒刑三月，併均諭
    知易科罰金之折算標準；暨被告乙○○偽造之告訴人公司印
    章一枚，雖未扣案，然該印章仍於其持有中，並無滅失之事
    實，被告乙○○已供明在卷，是該印章應與汽車過戶登記書
    、汽車各項異動登記書上之告訴人公司印文各一枚，均依同
    法第二百十九條規定，不問屬於犯人與否，皆諭知沒收之宣
    告；另就被告二人被訴侵占部分，因認不能證明渠二人有此
    犯行，而不另為無罪之諭知，其認事用法均無不當，量刑亦
    均允洽，應予維持。被告二人上訴意旨猶執前詞否認有行使
    偽造私文書及使公務員登載不實文書之犯行云云，及檢察官
    上訴意旨仍指稱被告二人有侵占系爭車輛之犯行云云，均無
    所取，俱應駁回。
乙、被告乙○○、丁○○、戊○○、丙○○被訴背信部分：
一、公訴意旨略謂：被告戊○○任職告訴人公司外銷部經理，另
    與被告丙○○共同設立眾貿國際有限公司（下稱眾貿公司）
    ，接受告訴人公司委託，負責接洽告訴人公司外銷業務，均
    與告訴人公司口頭約定不得從事與告訴人公司同業之接洽業
    務，又被告乙○○、丁○○利用任職告訴人公司所悉之協力
    廠商，先成立綻瑪公司，復由被告戊○○、丙○○配合提供
    告訴人公司國外客戶資料，自九十年底之某日起，代綻瑪公
    司爭取訂單，並交由綻瑪公司生產，致生損害於告訴人公司
    等語。
二、按犯罪事實應依證據認定之，無證據不得認定其犯罪事實；
    又不能證明被告犯罪者，應諭知無罪之判決，刑事訴訟法第
    一百五十四條第二項、第三百零一條第一項分別定有明文。
    又犯罪事實之認定，應憑真實之證據，倘證據是否真實尚欠
    明確，自難以擬制推測之方法，為其判斷之基礎。且認定犯
    罪事實之證據係指足以認定被告確有犯罪行為之積極證據資
    料而言，該項證據自須適合於被告犯罪事實之認定，始得採
    為斷罪資料。故刑事訴訟上之證明資料，無論其為直接或間
    接證據，均須達於通常一般人均不致有所懷疑，而得確信其
    為真實之程度，始得據為有罪之認定，若關於被告是否犯罪
    之證明未能達此程度，而有合理懷疑之存在，致使無從形成
    有罪之確信，根據罪證有疑，利於被告之證據法則，即不得
    據為不利被告之認定。次按，刑法第三百四十二條之背信罪
    ，須以為他人處理事務為前提，所謂為他人云者，係指受他
    人委任而為其處理事務而言；又此罪以有取得不法利益或損
    害本人利益之意圖為必要，若無此意圖，即屬缺乏意思要件
    ，縱有違背任務之行為，並致生損害於本人之財產或其他之
    利益，亦難律以本條之罪，此有最高法院四十九年度台上字
    第一五三０號、三十年度上字第一二一０號判例意旨可資參
    見，合先敘明。
三、被告戊○○、丙○○固自承共組眾貿公司，被告丙○○為眾
    貿公司之負責人，彼二人曾為告訴人公司處理外銷業務，然
    否認有何背信情事，且均辯稱：彼等經營之眾貿公司同時為
    多家公司處理外銷業務，精國公司僅其業務之一部分，且為
    告訴人公司處理外銷業務乃按件計酬，依告訴人公司利潤，
    收取比例不一之傭金，雖告訴人公司為被告戊○○印製外銷
    部經理稱謂之名片，但被告戊○○未曾受僱於告訴人公司，
    且彼等並未與告訴人公司以口頭約定競業禁止條款，告訴人
    公司所稱國外客戶均與被告戊○○交往多年，且絕非祗屬告
    訴人公司之客戶，被告戊○○本得任意仲介廠商，而客戶亦
    有選擇交易對象之自由，彼二人無從過問客戶之選擇等語。
    又被告乙○○、丁○○雖不否認自告訴人公司離職後設立綻
    瑪公司乙事，然亦堅詞否認有何背信行為，且皆以：其二人
    離職後，已未替告訴人公司處理事務，且其公司之客戶係透
    過貿易商所仲介，要與告訴人無干等語資為抗辯。
四、按公訴人認被告四人有前揭背信犯行，無非以：(一)被告戊○○係受告訴人精國公司所僱佣，與告訴人有競業禁止之約定
    ，有告訴人公一句為被告戊○○所印製該公司外銷部經理之
    名片、證人黃美麗、翁崇吉之證詞及錄音帶（含譯文乙捲）
    、汎歐旅行社收據、戊○○致日商 Chowa公司信件、戊○○
    使用精國公司信紙之信件、戊○○出具之切結書、眾貿公司
    稅捐資料可證；(二)告訴人精國公司於九十一年六月五日在前
    協力廠商大亦企業有限公司（下稱大亦公司）覓得大亦公司
    交予綻瑪公司之估價單及請款單，而認綻瑪公司確有委託大
    亦公司製造聽診器；(三)又告訴人公司曾於均輝空運有限公司
    （下稱均輝空司）處取得眾貿公司九十一年五月三十一日之
    出口報單，該報單貨品編號與告訴人公司之編號相同，且該
    貨品係由告訴人公司之協力廠商大亦公司及大井精機有限公
    司等所提供，收貨人為與告訴人公司往來多年之日商U-MED
    INDUSTRI AL INC.，此係因被告戊○○慫恿該日商公司負責
    人梅澤外二至綻瑪公司參觀，並向梅澤外二保證品質不遜於
    告訴人貨品，且價格較低之故；(四)另被告乙○○透過被告戊○○將告訴人公司美國客戶PRESTIGE MEDICALINC.DOCTORS
    RESEARCH GROUP等公司交付託製之鈦合金、壓克力、不鏽鋼
    系列聽診頭樣品及日商CHOWA MDICAL INC.公司託製聽診器
    樣品交予被告乙○○打造等資為論據。
五、經查：
　(一)查，刑法背信罪所稱事務之處理，固並不以有僱傭關係為限
    ，惟仍應有委任關係始克當之。本件告訴人公司為被告戊○○印製該公司外銷部經理之名片，被告戊○○亦有使用該職
    稱與告訴人公司之國外客戶往來等，固有戊○○名片及電子
    書信往來電腦列印本在卷可佐（偵查卷第三八頁、第二二九
    至二四六頁）。然被告戊○○、丙○○係以案件計酬，向告
    訴人收取個案傭金方式，為被告處理個案事務，要為告訴人
    公司代理人翁黃美麗陳於警詢及偵查中供明屬實（見偵查卷
    第二六頁、第二二二頁反頁），核與被告戊○○、丙○○辯
    解一致；又參諸證人即精國公司現外銷經理顏川昆於原審所
    證述：內載戊○○與精國公司之關係為agent之email，係其
    所書寫，係因美國公司對精國公司不滿意，其向美國公司解
    釋，戊○○只是精國公司代表人（應是代理人之誤）而不是
    股東，所以未把他的責任做好，其告訴美國公司其與精國公
    司負責人有親戚關係，所以提供的服務比較好，絕對不會只
    做中間人的角色，「agent」 是代理、仲介的關係等語（原
    審卷(二)第一三二、一三三頁）；再佐以告訴人支付被告戊○○、丙○○報酬歷次不一之情形觀之（見偵查卷第一三一至
    一五六頁、第一七五至二０五頁），足證被告戊○○所辯，
    伊實際上並非受雇於告訴人，外銷經理職稱僅係作為處理告
    訴人公司外銷事務時名義上之頭銜等語，顯屬信而有徵。且
    由以上事證，亦足見被告戊○○僅係受告訴人公司之委任，
    居間仲介他公司與精國公司交易，且告訴人精國公司係以按
    件計酬之方式給付被告戊○○報酬，要無置疑。準此，被告
    戊○○與告訴人公司應係按件計酬之個案委任關係，告訴人
    指陳被告戊○○係基於僱傭關係任職該公司擔任外銷部經理
    ，並係基於該公司職務而有委任處理事務之關係云云，並非
    可採。則本件告訴人公司與被告戊○○、丙○○間既基於按
    件計酬方式，其彼此間之委任事務，自僅存於告訴人具體委
    任之個案，非得如繼續性契約般，認為其等與告訴人公司終
    止全部外銷業務前，該期間內均屬於受委託處理事務，合先
    敘明。
  (二)日商梅澤外二係基於人情壓力及價格有利於其生意之考量下
    ，取消於九十一年五月十日對告訴人公司之訂單，轉向綻瑪
    公司購買同一產品，嗣因梅澤外二認為如此有違商業倫理，
    故又取消綻瑪公司訂單，而回復向告訴人公司訂貨，此為告
    訴人所自承（見九十一年偵字第一九六九一號偵查卷第三四
    頁），基此，足見日商 U-MED INDUSTRIAL INC.公司乃本於
    自身商業考量之動機，而選擇是否向告訴人公司下單，顯與
    被告戊○○是否違背其任務，非有關連；況，公訴人就日商
    U-MED INDUSTRIAL INC. 公司係因被告戊○○之慫恿始轉向
    綻瑪公司購買同一產品乙節，亦迄未提出證據證明，要難以
    告訴人片面之指訴，遽認被告戊○○有此行為。遑論公訴人
    亦未舉證證明該日商公司欲完成之交易，已屬被告戊○○仲
    介予告訴人，係被告戊○○本於個案受委任處理所應為告訴
    人處理之事務，更從無認定被告戊○○就此部分有何違背其
    任務之可言。
  (三)次查，被告戊○○雖不否認曾以眾貿公司網址發電子信信函
    予梅澤外二，陳稱：「正如在電話中所提到的，精國公司在
    日本已經有代理商，不可能再銷售他人型號CK-S六０一（你
    們對應型號#SB-二二）。然而，另一家與他們有關聯（關係
    企業）製造相同之不鏽鋼聽診器，但需要您完全地保密（最
    高機密），以免危及整件事。您可以與上述公司聯繫，已成
    為獨家授權之公司，並告知我所有事件經過‧‧‧」等語，
    並有該函附卷可稽（參見偵查卷第二六０頁、第二六一頁）
    ，但該函並未指稱該關係企業為何者，則是否可認其上所言
    即係被告乙○○、丁○○經營之綻瑪公司，已非無疑。況查
    ，告訴人亦不否認前述產品在日本尚有代理商，不能銷售該
    公司上揭型號產品之事實，而類此種情形，告訴人公司若在
    國外已以精國公司做為代理商，則會利用眾貿公司之名義出
    售產品，以獲得更多之商機乙節，業由證人翁崇仁於原審審
    理時結證在卷（參見原審審理卷(二)第一二三頁），是上開所
    提及「關係企業」是否亦係告訴人所同意利用之公司名義，
    不無可能，故上開信函顯不足為被告戊○○不利之認定。另
    告訴人雖指陳與被告戊○○有口頭為競業禁止之約定云云，
    然此經被告戊○○及丙○○堅詞否認，而公訴人就此節以經
    證人翁崇仁證述為據，然翁崇仁既係告訴人公司之代表人，
    其所為證言自仍應有其他事證為佐始足採認；而被告戊○○
    於九十一年六月五日於簽立予告訴人之便箋上雖以英文載稱
    「本人不再「PURSUE」或「SECURE」精國公司之客戶，以及
    從事生意上之競爭」等語（見偵查卷第二五八頁），然該便
    箋顯係於被告與告訴人公司發生糾紛後所簽立，殊難以此推
    論被告戊○○於為告訴人公司仲介交易之初，即有競業禁止
    之約定。此外公訴人並未提出其他證據以佐告訴人及其代表
    人之指陳，故難遽認被告戊○○及丙○○與告訴人間有競業
    禁止之約定。復且，被告行為究否構成背信，應係有無對受
    委託處理之事務，意圖為自己或第三人不法之利益而違背其
    任務加以判斷，蓋若未符此構成要件，縱被告與告訴人間確
    有競業禁止之約定，而違反此約定，亦僅係民事債務不履行
    之問題，要與背信罪無涉。基此，既無法證明被告戊○○及
    丙○○有就個案受委任事務，違背其任務之行為，即使被告
    戊○○除於按件計酬之事務外，另提供資訊予告訴人曾經商
    業交易之對象，與商業道德或有未洽，然仍難認屬違背其任
    務之行為，亦難以刑法背信罪相繩。
  (四)繼以，公訴人所指被告乙○○尚透過被告戊○○將告訴人之
    美國客戶 PRESTIGE MEDICAL INC.DOCTORS RESEARCH GROUP
    等公司交付託製之鈦合金、壓克力、不鏽鋼系列等聽診頭樣
    品及上揭日商公司託製聽診器樣品交予被告乙○○打造乙事
    ，並未提出證據資以證明，自非可信取。
  (五)再者，證人即大亦公司原負責人吳登坤於原審審理時證稱：
    當時其係各為精國公司及綻瑪公司加工等語（詳原審卷(二)第
    一四三至一四五頁），而大亦公司使用之模具，依證人即振
    昌工業社負責人黃海山在原審審理中所證，則係被告乙○○
    委託製作新模具，與告訴人公司製程使用之模具，應屬二物
    （詳原審卷(二)第一五二至一五三頁），公訴人且未提出證據
    證明振昌工業社製作之模具，即屬告訴人公司所稱之美商或
    日商委製之樣品，故告訴人此部分指摘，仍屬無憑。而被告
    戊○○聯繫前述日商係透過眾貿公司名義為之，本院查無積
    極證據可得證明被告乙○○、丁○○以綻瑪公司委託振昌工
    業社加工之前述產品間，與被告戊○○、日商公司間之上揭
    聯繫，有何直接關聯。
  (六)被告戊○○無背信可言，已如前述，而無證據顯示被告丙○○有何積極行為參與被告戊○○與上述日商公司間之聯絡行
    為，是以，不得單因被告丙○○為眾貿公司負責人，又被告
    戊○○與該日商公司間之聯絡方式係利用眾貿公司網址，即
    得遽而指摘被告丙○○有不法行為。
  (七)被告乙○○、丁○○設立之綻瑪公司係九十一年三月二十五
    日始經主管機關准予設立，有其等提出之該公司變更登記事
    項卡存卷堪憑（原審卷(一)第八八頁）；又其二人自承於同年
    三月間先向大亦公司訂貨乙節，核與其等提出之大亦公司收
    據為同年二月二十日（原審卷(一)第二二九頁），及告訴人公
    司提出之收據、估價單，其登載日期分別為同年三月、四月
    份、五月份、五月二十日、五月二十四日、五月二十七日至
    五月三十日（詳偵查卷第三九至五０頁），尚無重大歧異之
    處。是以，被告乙○○、丁○○之實際營業行為，最初應始
    自九十一年二月二十日起，告訴人遽稱其等自九十年年底起
    即覬覦告訴人之商機與利潤營收而計畫成立公司，由被告戊○○、丙○○提供告訴人公司客戶資料，以獲取告訴人客戶
    訂單云云，其指訴復與事實不合，彰彰明甚。告訴人進而指
    摘被告四人均屬共犯云云，稽以上述各情，更屬無據。
六、綜上所述，公訴人所舉證據既不能證明被告四人有共同背信
    之事實，本院復查無其他積極證據得資證明其等確有背信之
    犯行，原審以不能證明被告四人有公訴意旨所指背信之犯行
    ，而為無罪之判決，並無不當，應予維持。檢察官上訴意旨
    徒以其前所提出業經原審所不採之事證，指摘原判決不當，
    核無理由，自應駁回。
丙、被告戊○○被訴詐欺取財部分：
一、公訴意旨另以：被告戊○○另基於為自己不法所有之意圖，
    於九十年初之某日，向告訴人公司負責人翁崇仁佯稱，該公
    司客戶PRESTIGE　MEDICAL INC.公司副總經理DENNIS SHICK
    要求告訴人公司應支付其傭金，始願意向告訴人公司下訂單
    ，致翁崇仁陷於錯誤，而交付款項美金一萬八千餘元予被告
    戊○○，嗣經向DENNIS SHICK查詢並無索取傭金情事，而被
    告戊○○亦未將前述款項交予DENNIS SHICK，因之認被告戊○○涉有刑法第三百三十九條第一項之詐欺取財罪等語。
二、訊之被告戊○○坦承向翁崇仁陳述該告訴人精國公司客戶PR
    ESTIGE MEDICAL INC.公司副總經理 DENNIS SHICK欲索取傭
    金，翁崇仁並交付美金一萬八千餘元給伊等節不諱，惟否認
    有何詐欺之犯行，辯稱：伊認識 PRESTIGE MEDICAL INC.公
    司十餘年，但均未能為告訴人接到訂單，經該公司副總經理
    DENNIS SHICK表示給其傭金，始願意私下接受報價，且另表
    示絕對不承認收取傭金，伊乃將該情形告知翁崇仁，而於翁
    崇仁交付傭金款項後，伊分三筆，各係美金（下同）二千九
    百元、七千二百七十七點五元、九千二百四十七元交予DENN
    IS SHICK，其中二筆係DENNIS SHICK分別指定一本國人、一
    外國人，各在臺北市世界貿易大樓、凱悅飯店前來取款，另
    一次則由伊在凱悅大飯店樓下親自交予DENNIS SHICK等語。
三、按公訴人認被告戊○○有前開公訴意旨所指之詐欺犯行，無
    非係以告訴人之指訴、DENNIS SHICK之書面聲明資為論據。
四、經查：
  (一)證人DENNIS SHICK於本院準備程序中固證稱：未向被告戊○○表示精國公司要支付佣金才能交易，偵查卷第二六三頁之
    信函係其所出具用以證明未收佣金之事等語在卷（本院卷第
    二一五、二一六頁）。惟證人DENNIS SHICK同時亦證述其公
    司規定不可以向廠商收取佣金（本院卷第二一七頁），顯見
    證人DENNIS SHICK如有收取佣金，自悖於公司規定而有遭受
    懲罰之虞，故縱其有索討進而收受佣金，因對其自身有利害
    關係，實難期其能據實陳述，是其否認其事之證言，自難遽
    予採信。況，被告戊○○所稱伊交付DENNIS SHICK之佣金係
    放在ＰＤＡ之包裝袋內乙節，亦據證人DENNIS SHICK坦認有
    收受戊○○所贈與之ＰＤＡ無訛（見本院卷第二一七頁），
    由此，足認被告戊○○所稱交付佣金之方式，並非虛構。抑
    者，證人即捷威科技公司業務經理甲○○於本院審判期日具
    詰證稱：原審卷(一)第八七頁（係 Messure Tsechnology Co.
    LTD 價格表，內容為：加計DENNIS SHICK每單位美金零點五
    元之佣金）之英文信函係其寄發給被告戊○○，因被告稱除
    報價外尚需給客戶佣金，所以發文向被告告稱其公司的佣金
    是外加，實際報價係二者（指產品價格及佣金）的總額」「
    除該美商公司外，被告尚介紹另一家日本公司及加拿大公司
    與其公司交易，被告未說該二家公司需付佣金」「其有管道
    可查證DENNIS SHICK是否收佣金，但在商業上不會去查」等
    情綦詳（本院卷第二三一、二三二頁）。足佐DENNIS SHICK
    確有向廠商索取佣金之事實。至被告於偵查中稱在九十年九
    月、十二月及九十一年三、四月間分三次共付給對方共約一
    萬多元美金，是交給他指定的台籍友人，該友人長時間停留
    在台灣云云（偵查卷第二一七頁），於原審及本院則供稱：
    一次是台灣人、一次是外國人、一次則是DENNIS SHICK本人
    等語（原審卷(一)第三二頁、本院卷第一七八頁），就所交付
    之對象先後陳詞固有出入，但就係分三次交付乙節則供陳一
    致。況，DENNIS SHICK確有收受被告所交付之ＰＤＡ乙節，
    既如前述，顯見被告戊○○於原審及本院所辯稱交付佣金之
    情形應可採信。殊難以其偵查中稍略歧異之供詞，即資為其
    不利之依據。
  (二)復且，告訴人公司係專業生產聽診器為主之醫療儀器製造廠
    ，自七十年九月十日即經核准設立登記在案，此據告訴人於
    告訴狀自承無訛，並有臺北縣政府營利事業登記證在卷可按
    （偵查卷第三二頁、第五二頁），是告訴人公司既經營醫療
    器材業務達二十年之久，對此業務在商場上各公司、廠商之
    交易習慣，即應有所瞭解，且是否會收取佣金，亦應非無管
    道可加查證，自當不可能僅因被告戊○○個人片面之詞，即
    率加採信之理。而此佣金告訴人係分三、四筆交付戊○○乙
    節，亦據證人即告訴人之負責人翁崇仁於原審證述在卷（原
    審卷(二)第一一八頁），是若非經查知戊○○所言為實，焉有
    陸續交付佣金之必要。
  (三)綜上，足認被告戊○○告知翁崇仁收取佣金乙節，並非虛情
    ，所辯尚堪採信。至證人翁崇仁、顏川崑於原審於證稱其有
    向DENNIS SHICK求證，經DENNIS SHICK否認有收取佣金乙事
    （原審卷(二)第一二六頁、第一三六頁、第一三八頁），因為
    DENNIS SHICK否認，難以採信，已如前述，是該二證人所證
    亦無從資為被告戊○○不利之證據，亦併此敘明。
五、此外，本院復查無其他積極證據足證被告戊○○有公訴意旨
    所指之詐欺犯行，原審認不能證明被告戊○○有此部分犯行
    之理由，與本院前開所述固有差異，但應為被告無罪之諭知
    ，則殊無二致，本院應予維持。檢察官上訴意旨未提出積極
    證據，徒執前詞認被告有此犯行，而指摘原審判決不當云云
    ，尚無理由，亦應駁回。
據上論斷，應依刑事訴訟法第三百六十八條判決如主文。
本案經檢察官呂光華到庭執行職務。
中　　華　　民　　國　　94　　年　　6 　　月　　28　　日
　　　　　　　　　刑事第二十庭審判長法　官  陳貽男
　　　　　　　　　　　　　　　　    法　官  高明哲
　　　　　　　 　 　　　　　　　　　法　官  許仕楓
以上正本證明與原本無異。
偽造文書部分如不服本判決，應於收受送達後10日內向本院提出
上訴書狀，其未敘述上訴之理由者，並得於提起上訴後10日內向
本院補提理由書狀（均須按他造當事人之人數附繕本）。
其餘不得上訴。
                                    書記官  劉貞達
中　　華　　民　　國　　94　　年　　6 　　月　　30　　日
附錄本案論罪科刑法條全文
刑法第210條：
偽造、變造私文書，足以生損害於公眾或他人者，處5 年以下有
期徒刑。
刑法第214條：
明知為不實之事項，而使公務員登載於職務上所掌之公文書，足
以生損害於公眾或他人者，處3 年以下有期徒刑、拘役或500 元
以下罰金。
刑法第216條：
行使第210條至第215條之文書者，依偽造、變造文書或登載不實
事項或使登載不實事項之規定處斷。
